【裁判字號】    90,易,671
【裁判日期】    900330
【裁判案由】    贓物
【裁判全文】
臺灣臺中地方法院刑事判決                            九十年度易字第六七一號
    公  訴  人  臺灣臺中地方法院檢察署檢察官
    被      告  丁○○
右列被告因贓物案件，經檢察官提起公訴（八十九年度偵字第二○○二四號），本院
判決如左：
    主  文
丁○○連續故買贓物，累犯，處有期徒刑伍月，如易科罰金，以參佰元折算壹日。
    事  實
一、丁○○（起訴書誤載為翁明耀）素行不佳，前有賭博、違反肅清煙毒條例、藥事
    法、麻醉藥品管理條例等前科紀錄，其於民國八十七年間因違反麻醉藥品管理條
    例案件，經本院判處有期徒刑五月確定，於八十七年四月二十八日易科罰金執行
    完畢，詎仍不知悔悟，明知綽號「阿興」、「小林」、「聾啞」等真實姓名、年
    籍不詳成年男子所持有之ＭＯＴＯＲＯＬＡ９２８、ＮＯＫＩＡ６１５０、ＭＯ
    ＴＯＲＯＬＡ９３８、ＳＡＧＥＭ９６８等四支行動電話手機，係屬來源不明之
    贓物（上開ＳＡＧＥＭ９６８手機係乙○○所有，於八十九年六月九日凌晨五時
    許，在臺中縣清水鎮○○○路九號之六住處失竊，當時市價約值新臺幣（下同）
    一萬五千元，竟基於故買贓物之概括犯意，自八十九年四月間起至同年六月間止
    ，連續先在臺中市○○區○○街七六巷七弄三號居處，以與市價顯不相當之一千
    元價格，向綽號「阿興」之成年男子購買ＭＯＴＯＲＯＬＡ９２８手機一支；又
    在台中市某跳蚤市場，以與市價顯不相當之二千元及四千元價格，向綽號「小林
    」之成年男子購買ＮＯＫＩＡ６１５０及ＭＯＴＯＲＯＬＡ９３８手機各一支；
    復在不詳地點，以與市價顯不相當之一千元價格向綽號「聾啞」之成年男子購買
    ＳＡＧＥＭ９６８手機一支，供自己或不知情之家人使用。嗣於八十九年十月四
    日下午五時三十分許，經警持搜索票在臺中市○○區○○街七六巷七弄三號丁○○居處當場查獲，並扣得ＭＯＴＯＲＯＬＡ９２８、ＮＯＫＩＡ６１５０、ＭＯ
    ＴＯＲＯＬＡ９３８、ＳＡＧＥＭ９６８等手機四支。
二、案經臺中縣警察局移送臺灣臺中地方法院檢察署檢察官偵查起訴。
    理  由
一、訊據被告丁○○固坦承於右揭時間分別以一千元、二千元及四千元之價格，向綽
    號「阿興」、「阿林」等男子購買ＭＯＴＯＲＯＬＡ９２８、ＭＯＴＯＲＯＬＡ
    ９３８及ＮＯＫＩＡ６１５０手機各一支之事實，惟矢口否認其有故買贓物之犯
    行，辯稱：伊是在自己居處向「阿興」、「阿林」購買手機，並沒有包含門號，
    購買這些手機是要給自己及家人使用，伊並未懷疑這些手機是贓物；至於ＳＡＧ
    ＥＭ９６８手機，係伊於八十九年九月底，到朋友丙○○租屋處所時，因伊之手
    機正好沒電，丙○○表示她買了兩支手機，就將其中一支ＳＡＧＥＭ９６８手機
    借給伊使用，伊不知該手機為他人失竊之物云云。經查：
（一）上開ＳＡＧＥＭ９６８手機係乙○○所有，於八十九年六月九日凌晨五時許，
      在臺中縣清水鎮○○○路九號之六住處失竊，當時該手機市價約值一萬五千元
      之情，業據被害人乙○○於警訊時指述明確，並有贓物認領保管收據一紙附卷
      足憑，可知該手機確屬失竊之贓物無誤。
（二）證人即被告之妻甲○○於本院審理時證稱：八十九年十月四日警察在臺中市○○區○○街七六巷七弄三號查獲前開手機時，伊有在場，所查獲之ＭＯＴＯＲ
      ＯＬＡ９２８、ＮＯＫＩＡ６１５０、ＭＯＴＯＲＯＬＡ９３８、ＳＡＧＥＭ
  ９６８等四支手機，都是被告陸續帶回來的，伊有聽被告說其中一支手機是向
      「阿興」買的等語。又證人丙○○於警偵訊中證稱：伊知道被告手機是以一支
      一、二千元，向一名綽號「聾啞」之男子買的，被告沒幾天就換一支手機，買
      回來都會向伊炫耀等語。足認上開手機均係被告所購買無誤，而被告自承無法
      提供綽號「阿興」、「阿林」、「聾啞」者之確實姓名、住所等資料供本院調
      查，且又無任何買賣憑證（如買賣合約、統一發票、保證書等）足以作為其合
      法買進之證明，參以ＳＡＧＥＭ９６８手機失竊當時市價約值一萬五千元，被
      告竟僅以一千元之低價購入前開手機，堪認被告應知悉上開四支手機均屬來源
      不明之贓物，並進而故予買受甚明。
（三）被告雖一再辯稱ＳＡＧＥＭ９６８之手機係朋友丙○○所交付，惟證人丙○○
      於警偵訊中否認有交付該手機予被告，證稱：伊曾聽被告說這些查扣手機是以
      一支一、二千元，向一名綽號「聾啞」之男子買的，被告買回來都會向伊炫耀
      ，伊未曾將ＳＡＧＥＭ９６８手機借給被告等語。又證人甲○○固於本院審理
      中供稱：被告在被查獲手機前，曾告訴伊ＳＡＧＥＭ９６８手機是丙○○借給
      他的等語，然證人甲○○先前於警訊時係陳稱：被告曾告訴伊查扣手機有些是
      朋友缺錢變現拿來抵押，有些是朋友拿來寄放的等語。觀之證人甲○○與被告
      有夫妻之親密關係，難免有迴護被告之虞，且該證人前後供詞不一，顯有矛盾
      ；而證人丙○○與被告為朋友關係，彼此間並無怨隙，且已於偵查中具結作證
      ，應無任意誣陷被告之理。是證人丙○○前開證詞尚堪採信，證人甲○○於本
      院審理時之前開證詞，則屬事後偏袒被告之詞，不足採信。又被告於警訊時係
      供陳：ＳＡＧＥＭ９６８手機是丙○○於八十九年六月下旬所交付，惟其於本
      院審理時卻稱：該手機是伊在被查獲（八十九年十月四日）前七至十天向丙○○拿的，被告前後所稱交付該手機之時間差距極大，則其所稱是丙○○將該手
      機出借乙節，即難遽採。因而被告辯稱ＳＡＧＥＭ９６８手機係丙○○所交付
      云云，顯非真實，上開ＳＡＧＥＭ９６８手機應係被告向綽號「聾啞」之成年
      男子所購買一事，堪予認定。
（四）被告另辯稱ＭＯＴＯＲＯＬＡ９３８、ＮＯＫＩＡ６１５０手機各一支係在其
      居處以二千元及四千元之價格向綽號「阿林」之男子買的，但查被告於警訊時
    係供稱ＮＯＫＩＡ６１５０、ＭＯＴＯＲＯＬＡ９３８二支手機是在跳蚤市場
      以六千元之價格向綽號「小林」之男子所買，被告就購買前開二支手機之地點
      前後所供並不一致，衡情被告對於購買手機之地點，當以警訊時（八十九年十
      月三十日）距離購買時間較近而會較有鮮明之記憶，是應以被告於警訊時供陳
      其係在跳蚤市場購買前開二支手機較為可採。被告既係於跳蚤市場以低價購得
      手機，而其又無法提出相關合法之買賣憑證，則其對於所購買之前開手機係屬
      來源不明之贓物應有所認識甚為顯然。
（五）綜上所述，被告辯稱不知上開四支手機為贓物云云，核屬事後卸責之詞，不足
      採信，其犯行堪以認定。
二、核被告所為，係犯刑法第三百四十九條之故買贓物罪。被告先後多次故買贓物之
    行為，時間密接，犯罪構成要件相同，顯係基於概括之犯意反覆為之，為連續犯
    ，依刑法第五十六條之規定，以一罪論，並依法加重其刑。復查被告於八十七年
    間因違反麻醉藥品管理條例案件，經本院判處有期徒刑五月確定，於八十七年四
    月二十八日易科罰金執行完畢，有臺灣臺中地方法院檢察署刑案資料查註紀錄表
    及臺灣高等法院被告全國前案紀錄表各一份在卷可稽，其受有期徒刑執行完畢後
    ，於五年內再犯本件有期徒刑以上之罪，為累犯，應依刑法第四十七條規定加重
    其刑。本件被告所犯之罪有二種刑之加重，應分別遞加之。爰審酌被告素行不佳
    ，前有多項前科紀錄，竟不知謹慎行事，復為貪圖小利，連續隨意故買來歷不明
    之手機，造成失主損失匪淺，危害社會治安非輕，且其犯罪後仍飾詞狡卸等一切
    情狀，量處如主文所示之刑示懲。末查被告行為後，刑法第四十一條業於九十年
    一月十日修正公布，並於同年月十二日生效，其中就得易科罰金之罪之範圍，由
    舊法所定之「犯最重本刑為三年以下有期徒刑以下之刑之罪，而受六月以下有期
    徒刑或拘役之宣告」者，擴張為新法所定之「犯最重本刑為五年以下有期徒刑以
    下之刑之罪，而受六個月以下有期徒刑或拘役之宣告」者，本件被告所犯之故買
    贓物罪，既屬「最重本刑為五年以下有期徒刑以下之刑之罪」，而其宣告刑亦屬
    「有期徒刑五月之宣告」，比較新舊法結果，以新法較有利於被告，故依刑法第
    二條第一項前段規定，本件自應適用裁判時之法律即修正後刑法第四十一條第一
    項前段之規定，被告即得諭知易科罰金之折算標準。
三、公訴意旨另以：被告丁○○明知綽號「阿炎」之男子所持有之ＳＩＥＭＥＮＳ及
    ＥＲＩＣＳＳＯＮ─Ｔ１８手機係來源不明之贓物，竟基於購買贓物之犯意，以
    三千五百元之低價向綽號「阿炎」之男子購買前開二支手機，因認被告就此部分
    亦涉有刑法第三百四十九條第二項之故買贓物罪嫌。惟按犯罪事實應依證據認定
    之，無證據不得推定其犯罪事實，刑事訴訟法第一百五十四條定有明文。又按認
    定不利於被告之事實，須依積極證據，茍積極證據不足為不利於被告事實之認定
    時，即應為有利於被告之認定，更不必有何有利之證據。另按事實之認定，應憑
    證據，如未能發現相當證據，或證據不足以證明，自不能以推測或擬制之方法，
    以為裁判基礎。復按認定犯罪事實所憑之證據，雖不以直接證據為限，間接證據
    亦包括在內；然而無論直接或間接證據，其為訴訟上之證明，須於通常一般之人
    均不致有所懷疑，而得確信其為真實之程度者，始得據為有罪之認定，倘其證明
    尚未達到此一程度，而有合理之懷疑存在時，事實審法院復已就其心證上理由予
    以闡述，敘明其如何無從為有罪之確信，因而為無罪之判決，尚不得任意指為違
    法。最高法院三十年度上字第八一六號判例、四十年度台上字第八六號判例、七
    十六年度台上字第四九八六號判例可資參照。
四、訊據被告堅決否認其有前開故買贓物犯行，辯稱：伊係於八十九年九月間在家中
    以三千五百元之價格向鄰居即綽號「阿炎」之何俊錟購買ＳＩＥＭＥＮＳ手機一
    支，另一支ＥＲＩＣＳＳＯＮ─Ｔ１８手機是壞的，「阿炎」要伊拿去修理，並
    說如可以用就給伊使用等語。經查證人何俊錟（綽號「阿炎」）於本院審理中到
    庭證稱：伊係被告之鄰居，那支ＳＩＥＭＥＮＳ手機係伊在逢甲大學附近之震旦
    通訊行買的，伊買時包括門號共約五、六千元，沒用多久因伊要換手機，故約距
    今半年前以三千五百元之價格將該支ＳＩＥＭＥＮＳ手機（未包括門號）賣給被
    告，伊是在被告家中交手機給被告的，被告當場交給伊三千五百元，另外伊還將
    一支ＥＲＩＣＳＳＯＮ─Ｔ１８手機交給被告，因被告說要將該支手機拿去修理
    ，所以伊就一併送給被告等語。證人前開所供與被告上揭所辯係屬相符，可知前
    開ＳＩＥＭＥＮＳ手機係被告向何俊錟所購買，ＥＲＩＣＳＳＯＮ─Ｔ１８手機
    則係何俊錟贈與被告使用。此外，綜觀本案全部卷證資料，並查無其他證據足以
    證明被告持有上開ＳＩＥＭＥＮＳ及ＥＲＩＣＳＳＯＮ─Ｔ１８手機為贓物，是
    既無積極證據足資證明上開二支手機為贓物，即屬無法證明被告被告有故買贓物
    之犯行，原應就此部分為無罪之諭知，惟公訴人認此部分與前揭論罪科刑部分，
    有連續犯之裁判上一罪關係，故不另為無罪之諭知，併此敘明。
據上論斷，應依刑事訴訟法第二百九十九條第一項前段，刑法第二條第一項前段、第
五十六條、第三百四十九條第二項、第四十七條、修正後刑法第四十一條第一項前段
，罰金罰鍰提高標準條例第一條前段、第二條，判決如主文。
中      華      民      國      九十      年      三      月    三十    日
                                臺灣臺中地方法院刑事第四庭
                                        法  官  張  靜  琪
右正本證明與原本無異。
如不服本判決，應於判決送達後十日內向本院提出上訴狀，上訴於臺灣高等法院臺中
分院( 須附繕本 )。
                                        書記官
中      華      民      國      九十      年       三      月    三十   日
附錄本案論罪科刑法條全文
刑法第三百四十九條
收受贓物者，處三年以下有期徒、拘役或五百元以下罰金。
搬運、寄藏、故買贓物或為牙保者，處五年以下有期徒刑、拘役或科或併科一千元以
下罰金。
因贓物變得之財物，以贓物論。


司法院資訊處製作；財團法人民間司法改革基金會備份。
